臺灣高等法院民事判決　　　　　　　　　　　　　　　　九十三年度上字第六一號
　　上　訴　人　甲○○
　　被　上訴人　凱聯公寓大廈管理委員會
　　法定代理人　許蔡麗華
　　訴訟代理人　林月雪律師
　　　　　　　　江鶴鵬律師
右當事人間請求確認會議決議無效等事件，上訴人對於中華民國九十二年十二月五日
臺灣臺北地方法院九十二年度訴字第三二一四號第一審判決提起上訴，經本院於九十
三年三月二十三日言詞辯論終結，判決如左：
    主      文
上訴駁回。
第二審訴訟費用由上訴人負擔。
    事      實
甲、上訴人方面：
    一、聲明：(一)原判決廢棄。(二)確認被上訴人於民國（下同）九十二年三月二十八
        日召開九十二年度第四屆區分所有權人住戶會議，選舉王麗雪、吳祖堂（吳
        鍵）、翁彩鳳、黃澤民（李明珠）、陳秋燈、方世調、李如瑛為管理委員，
        及湯富冬、王榮駿、胡榮隆為候補管理委員之決議無效。(三)確認被上訴人於
        九十二年四月二十一日召集九十二年度第四屆第二次委員會改推選吳鍵為主
        任委員之決議無效。
    二、陳述：除與原判決記載相同部分，予以引用外，並補稱略以：
        (一)吳祖堂並非凱聯公寓大廈之區分所有權人，依凱聯公寓大廈規約第五條第
          三項規定，不得擔任主任委員，然被上訴人於九十二年三月二十八日召開
          之區分所有權人住戶會議，竟由吳祖堂以主任委員身分為召集人，自非合
          法。
        (二)被上訴人於九十二年三月二十八日召開之區分所有權人會議所選出之管理
          委員，依九十二年四月間修訂之凱聯公寓大廈規約第七條第四款規定，其
          任期為三年，違反公寓大廈管理條例第二十七條第三項規定，亦屬無效。
        (三)依凱聯公寓大廈規約第五條第三項規定：主任委員、副主任委員及財務委
          員由區分所有權人任之，並未規定一般住戶不得擔任管理委員。是吳祖堂
          （按係吳鍵之父）、黃澤民（按係黃李明珠之夫）縱非區分所有權人，自
          非不得以一般住戶身分為管理委員之候選人，何須由吳鍵、黃李明珠當選
          管理委員，再由吳祖堂、黃澤民來行使渠等管理委員職務？
        (四)系爭區分所有權人會議之委託書上吳鍵之簽名，非其本人所簽，不應徒以
          吳鍵事後同意而承認其效力。
        (五)被上訴人既主張九十二年四月二十一日召集之第二次委員會議，係由吳鍵
          委託吳祖堂出席，並提出委託書為證。然依該次委員會紀錄，卻載明吳鍵
          有出席，而吳祖堂未出席，顯有疑義。
        (六)吳鍵乃領有障礙手冊之中度精神障礙者，固不符合凱聯公寓大廈規約第八
          條所規定主任委員之消極資格，然依一般觀念，自非適於擔任被上訴人之
          主任委員。
        (七)被上訴人存心運作吳祖堂擔任主任委員，經台北市政府發現違法後，始再
          改推選吳鍵為主任委員，卻仍由吳祖堂執行主任委員職務，其行為顯與公
          共秩序有違，依民法第七十二條規定，亦難認為有效。
    三、證據：除援用原審之立證方法外，並補提出臺灣臺北地方法院九十二年度存
        字第二０九二、二０九三號提存書、國庫存款收款書、自行收納款項統一收
        據、郵局存證信函、臺灣臺北地方法院民事執行處囑託查封登記書、被上訴
        人九十三年度第五屆第一次管理委員會會議記錄為證。
乙、被上訴人方面：
    一、聲明：如主文所示。
    二、陳述：除與原判決記載相同部分，予以引用外，並補稱略以：
        (一)本屆區分所有權人會議所選出之管理委員，從未有人主張其任期三年，將
          於一年任期屆滿前改選之，故無上訴人所謂「任期仍為三年，同有無效原
          因」之情事存在。
        (二)黃澤民確經其妻黃李明珠授權，代理黃李明珠出席區分所有權人會議及管
          理委員會議。
        (三)吳鍵於九十二年四月二十一日確有陪同其父吳祖堂參與管理委員會會議，
          惟吳鍵簽到後不久，因病在身不耐久留，即全權委託其父代為開會而離開
          會場，故在會議紀錄才將其列為出席者，會後並請其在會議紀錄主任委員
          欄下簽名確認，表示其願擔任主任委員之職務。
    三、證據：除援用原審之立證方法外，並補提出凱聯大廈九十年三月二十九日住
        戶大會會議紀錄、身心障礙手冊、凱聯公寓大九十二年度第四屆第二次委員
        會簽名單、臺灣臺北地方法院九十二年度北小字第九八五號及九十二年度上
        小字第一三八號民事判決、土地及建物登記謄本、被上訴人九十三年度第五
        屆區分所有權人住戶會議記錄、臺北市政府九十三年六月四日府工建字第０
        九三０三七八九八００號函為證。
丙、本院依職權訊問證人黃李明珠。
    理      由
一、本件被上訴人之法定代理人原為吳鍵，嗣因被上訴人管理委員及主任委員任期屆
    滿而改選，於九十三年五月二十七日推選許蔡麗華為主任委員，並經報准台北市
    政府備查在案，有台北市政府九十三年六月四日府工建字第０九三０三七八九八
    ００號函可稽（見本院卷一七二頁），茲已據許蔡麗華於九十三年六月十日具狀
    聲明承受訴訟，並續行訴訟，合先敘明。
二、按確認法律關係基礎事實存否之訴，須以原告不能提起他訴訟，且有即受確認判
    決之法律上利益者，始得提起，此觀民事訴訟法第二百四十七條第一項後段及第
    二項規定自明；又所謂即受確認判決之法律上利益，係指因法律關係之存否不明
    確，致原告在私法上之地位有受侵害之危險，而此項危險得以對於被告之確認判
    決除去之者而言（最高法院四十二年臺上字第一０三一號判例參照）。經查，公
    寓大廈區分所有權人會議及管理委員會議之決議乃為法律事實，其為法律關係發
    生之原因，但非法律關係本身（最高法院八十四年度台上字第八三六號及八十二
    年台上字第二一０三號判決參照），而上訴人欲否認被上訴人區分所有權人會議
    選任管理委員、候補管理委員決議，及管理委員會選任主任委員決議之效力，亦
    非不得藉由提起確認被上訴人與各該委員間之委任關係不存在之訴，以達其目的
    ，是則，上訴人提起本件訴訟，請求確認被上訴人於九十二年三月二十八日召開
    九十二年度第四屆區分所有權人住戶會議選舉管理委員及候補管理委員之決議，
    及被上訴人於九十二年四月二十一日召集九十二年度第四屆第二次委員會改推選
    吳鍵為主任委員之決議均無效，依上開說明，已有未合。況查，被上訴人之前任
    主任委員吳鍵固曾代理被上訴人提起另案訴訟，請求上訴人給付管理費，而獲勝
    訴判決確定，進而持該確定判決為執行名義，代理被上訴人聲請執行上訴人所有
    之不動產，有臺灣臺北地方法院台北簡易庭九十二年度上小字第九八五號民事判
    決、九十二年度上小字第一三八號民事判決及臺灣臺北地方法院民事執行處囑託
    查封登記書可稽（見本院卷一七三至一七九、一六０至一六一頁），惟業已經被
    上訴人之現任主任委員許蔡麗華承認其效力（見本院卷一八七頁）；且上訴人亦
    自認伊之所以提起本件訴訟，與上開給付管理費之判決及強制執行之效力並無任
    何關連，其目的僅係在使其他住戶瞭解伊之意見正確等語（見本院卷一八七頁）
    ，此外，上訴人復不能敘明其私法上之地位有何受侵害之危險，得藉本件確認判
    決予以除去，尤見上訴人提起本件確認之訴，顯難認具有即受確認判決之法律上
    利益。
三、綜上所述，上訴人請求判決確認(一)被上訴人於九十二年三月二十八日召開九十二
    年度第四屆區分所有權人住戶會議，選舉王麗雪、吳祖堂（吳鍵）、翁彩鳳、黃
    澤民（李明珠）、陳秋燈、方世調、李如瑛為管理委員，及湯富冬、王榮駿、胡
    榮隆為候補管理委員之決議；(二)被上訴人於九十二年四月二十一日召集九十二年
    度第四屆第二次委員會改推選吳鍵為主任委員之決議均無效，均屬不應准許。從
    而原審所為上訴人敗訴之判決，所持理由雖與本院不同，但其結果並無二致，仍
    應維持。上訴論旨指摘原判決不當，求予廢棄改判，應認為無理由，應予駁回。
四、至兩造其餘之攻擊或防禦方法及未經援用之證據，經本院斟酌後，認為均不足以
    影響本判決之結果，自無逐一詳予論駁之必要，併此敘明。
五、據上論結，本件上訴應認為無理由，依民事訴訟法第四百四十九條第二項、第七
    十八條，判決如主文。
中　　　華　　　民　　　國　　九十三　　年　　　七　　　月　　 二十 　　日
                                民事第七庭
                                    審判長法  官  林  鄉  誠
                                          法  官  鄭  威  莉
                                          法  官  梁  玉  芬
正本係照原本作成。
如不服本判決，應於收受送達後二十日內向本院提出上訴書狀，其未表明上訴理由者
，應於提出上訴後二十日內向本院補提理由書狀（均須按他造當事人之人數附繕本）
上訴時應提出委任律師或具有律師資格之人之委任狀；委任有律師資格者，另應附具
律師資格證書及釋明委任人與受任人有民事訴訟法第四百六十六條之一第一項但書或
第二項（詳附註）所定關係之釋明文書影本。
中　　　華　　　民　　　國　　九十三　　年　　　七　　　月　　 二十 　　日
　　　　　　　　　　　　　　　　　　　　　　書記官  常  淑  慧
附註：
民事訴訟法第四百六十六條之一（第一項、第二項）：
對於第二審判決上訴，上訴人應委任律師為訴訟代理人。但上訴人或其他法定代理人
具有律師資格者，不在此限。
上訴人之配偶、三親等內之血親、二親等內之姻親，或上訴人為法人、中央或地方機
關時，其所屬專任人員具有律師資格並經法院認為適當者，亦得為第三審訴訟代理人
。
